【裁判字號】    89,訴,654
【裁判日期】    891229
【裁判案由】    違反槍砲彈藥刀械管制條例
【裁判全文】
臺灣屏東地方法院刑事判決                          八十九年度訴字第六五四號
    公  訴  人  臺灣屏東地方法院檢察署檢察官
    被      告  甲○○
    選任辯護人  鄭銘仁
                王正嘉
                范仲良
右被告因違反槍砲彈藥刀械管制條例等案件，經檢察官提起公訴（八十九年度偵字第
五五九一號），本院判決如左：
     主  文
甲○○未經許可，持有可發射金屬或子彈具殺傷力之土造長槍，處有期徒刑壹年貳月
，併科罰金新台幣拾萬元，罰金如易服勞役，以新台幣玖佰元即銀元參佰元折算壹日
，緩刑肆年。
扣案之土造長槍壹支 (槍枝管制編號：0000000000)、鉛製彈丸貳瓶、底
火壹盒，均沒收。
     事  實
一、甲○○為原住民，因彌猴群時侵擾其母所種植之芋田，竟未經許可，於民國八十
    九年十月一日上午六時許，持有可發射子彈具有殺傷力之土造長槍 (槍枝管制編
    號0000000000)，前往屏東縣來義山區，明知台灣彌猴為行政院農業
    委員會所公告列為珍貴稀有野生動物，乃非基於學術研究或教育之目的，未經中
    央主管機關許可，而獵殺保育類野生動物台灣彌猴一隻，於當日上午八時卅分許
    ，在來義鄉義林村大後山區○○道路為警查獲，並扣得前揭獵槍及已為甲○○射
    殺之台灣彌猴一隻。
二、案經屏東縣警察局潮州分局報請臺灣地方法院檢察署檢察官偵查起訴。
     理  由
一、訊據被告甲○○固坦承有於右揭時、地，持獵槍射殺台灣彌猴，惟辯稱：我是原
    住民，因猴子吃了我的農作物，所以才拿槍趕猴子，我並不是故意要殺猴子，而
    且我本來已經有申請過一把槍，因那枝槍沒有保險，容易走火，所以我才拿這把
    被查扣之獵槍趕猴子等語。經查：右開扣案之槍枝，經送刑事警察局鑑驗，證實
    係由具擊發機構之木質槍身加裝土造金屬槍管而成之土造長槍，以打擊底火引爆
    槍管內火藥為發射動力，機械性能正常，可供擊發使用，而有傷殺力，有該局八
    十九年刑鑑字第一五八一九一號鑑驗通知書在卷可參，又被告所獵殺之對象係台
    灣彌猴，有國立屏東科技大學保育類野生動物收容中心出具之收據一紙及該彌猴
    屍首之照片兩幀在卷可稽，而台灣彌猴業經行政院農業委員會以八四農林字第四
    ○三○八一七Ａ公告列為珍貴稀有野生動物。至被告前辯稱未有獵殺台灣彌猴之
    故意，惟以具殺傷力之獵槍射向彌猴群，衡諸一般常理，已可預見將導致彌猴死
    亡，是被告縱無獵捕彌猴之直接故意，至少亦有間接故意，是其所辯委無足採。
    本件事臻明確，被告犯行堪以認定。
二、核被告持有槍枝行為，係犯槍砲彈藥刀械管制條例第十一條第四款之罪，而其非
    基於學術研究或教育目的，未經中央主管機關許可下，即擅自獵捕保育類野生動
    物，顯有違反野生動物保育法第十八條第一項第二款之規定，核其所為，係犯同
    法第四十一條第一項第二款之罪。被告所犯上開二罪間，有方法結果之牽連關係
    ，應從較重之未經許可持有槍砲罪論處。爰審酌被告未有前科，素行良善，此次
    犯罪係因彌猴群體破壞其所種植之農作物，始憤而獵捕之，且被告犯後多能坦認
    犯行，態度堪稱良好，惟因被告以槍枝捕殺彌猴，致使彌猴死亡，所造成之損害
    顯逾越所欲達成之目的，而有漠視政府推廣野生動物保育之政策等一切情狀，量
    處如主文所示之刑，並就罰金部分諭知易服勞役之折算標準。又被告前未曾受有
    期徒刑以上之宣告，有卷附被告全國刑案紀錄表可按，此次係因一時失慮，而犯
    本罪，本院認經此偵審程序，被告當已知所警惕，信無再犯之虞，故認所宣告之
    刑以暫不執行為適當，併諭知緩刑四年之，以啟自新。扣案前開土造長槍一枝，
    係違禁物，應依法宣告沒收。另查獲之保育類野生動物台灣彌猴一隻，因已死亡
    ，且已交由被告自行帶回處理，爰不為沒收之諭知。末按保安處分係對受處分人
    將來之危險性所為拘束其身體、自由等之處置，以達教化與治療之目的，為刑罰
    之補充制度，本諸法治國家保障人權之原理及刑法之保護作用，其法律規定之內
    容，應受比例原則之規範，使保安處分之宣告，與行為人所為行為之嚴重性、行
    為人所表現之危險性，及對於行為人未來行為之期待性相當。槍砲彈藥刀械管制
    條例第十九條第一項規定：「犯第七條、第八條、第十條、第十一條、第十二條
    第一項至第三項、第十三條第一項至第三項之罪，經判處有期徒刑者，應於刑之
    執行完畢或赦免後，令入勞動場所，強制工作，其期間為三年。」此項規定不問
    對行為人有無預防矯治其社會危險性之必要，一律宣付強制工作三年之部分，限
    制其中不具社會危險性之受處分人之身體、自由部分，其所採措施與所欲達成預
    防矯治之目的及所需程度，不合憲法第二十三條所定之比例原則，大法官會議釋
    字第四百七十一號著有解釋在案。故犯該條例第十九條第一項所列舉之罪，依個
    案情節符合比例原則部分，固應適用該條例宣告保安處分；至不符部分而應宣告
    保安處分者，則仍由法院斟酌刑法第九十條第一項規定之要件，依職權為之。本
    案被告雖有上開犯行，然尚未有其他犯行，是其情節尚輕，遽以依槍砲彈藥刀械
    管制條例第十九條第一項規定，宣告強制工作，顯失比例，且依卷附被告全國前
    案紀錄表，被告未有前科，此亦與刑法第九十條第一項規定：「有犯罪之習慣或
    以犯罪為常業或因遊蕩或懶惰成習而犯罪者，得於刑之執行完畢或赦免後，令入
    勞動場所，強制工作。」之要件尚未相符，自亦無庸依此為強制工作之諭知，附
    此敘明。
三、另公訴意旨以：甲○○未經許可，持有鉛製子彈二瓶，因認被告甲○○涉有槍砲
    彈藥刀械管制條例第十二條第四款之罪。惟該扣案之鉛製子彈，經送內政部警政
    署刑事警察局鑑驗，認係直徑大小不一之釣魚用鉛錘及二個金屬螺絲帽，有該局
    上開鑑驗通知書附卷為憑，核與槍砲彈藥刀械管制條例第十二條第四項所稱之子
    彈未合，此外，復查無其他證據證明被告確有公訴人所指此部分犯行，惟公訴意
    旨認此部分與前揭論罪之違反槍砲彈藥刀械管制條例第十一條第四項部分，有想
    像競合犯之關係，屬裁判上一罪，爰不另為無罪之諭知。惟扣案之鉛製彈丸二瓶
    、底火一盒，為被告所有持以供犯罪所用，業據其供明在卷，依法宣告沒收。
據上論斷，應依刑事訴訟法第二百九十九條第一項前段、槍砲彈藥刀械管制條例第十
一條第四項、野生動物保育法第四十一條第一項第二款、刑法第十一條、第五十五條
、第四十二條第二項、第七十四條第一款、第三十八條第一項第一款、第二款、罰金
罰鍰提高標準條例第二條、現行法規所定貨幣單位折算新台幣條例第二條，判決如主
文。
本案經檢察官洪士傑到庭執行職務
中      華      民      國      八十九      年    十二   月    二十九   日
                                      臺灣屏東地方法院刑事第一庭
                                          法  官   包梅真
右判決正本證明與原本無異。
對於本判決如有不服應於收受送達後十日內向本院提出上訴書狀上訴於台灣高等法院
高雄分院並按他造當事人之人數附具繕本。
                                          書記官   蔡進吉
中      華      民      國     八十九       年   十二    月    三十     日
附錄法條
槍砲彈藥刀械管制條例第十一條第四項
未經許可，持有、寄藏或意圖販賣而陳列第一項所列槍砲者，處一年以上
七年以下有期徒刑，併科新臺幣七百萬元以下罰金。
野生動物保育法第四十一條
有下列情形之一，處六月以上五年以下有期徒刑，得併科新台幣二十萬元以上一百萬
元以下罰金：
一  未具第十八條第一項第一款之條件，獵捕、宰殺保育類野生動物者。


司法院資訊處製作；財團法人民間司法改革基金會備份。
